臺灣臺中地方法院刑事判決　　　　　　　96年度易字第1875號
公 訴 人　臺灣臺中地方法院檢察署檢察官
被　　告　甲○○原名吳嘉良）.
上列被告因詐欺案件，經檢察官提起公訴（96年度偵字第3571號
），本院判決如下：
    主    文
甲○○幫助共同意圖為自己不法之所有，以恐嚇使人將本人之物
交付，處有期徒刑參月，如易科罰金，以銀元參佰元折算壹日。
    犯罪事實及理由
一、犯罪事實：甲○○預見其提供存摺、提款卡等帳戶資料予成
    年年籍不詳之恐嚇取財集團成員使用，將為其等持之遂行財
    產上犯罪之用，竟基於幫助該恐嚇取財集團成員恐嚇取財之
    未必故意，於民國九十四年十月間某日，在臺中市南屯區，
    將其所有中國信託商業銀行文心分行帳號00000000
    0000號帳戶之存摺、印章、提款卡，以新臺幣（下同）
    三千元代價售予成年年籍不詳之「劉仁傑」，並告知提款卡
    密碼，以供該恐嚇取財集團成員作為向他人恐嚇取款之人頭
    帳戶使用。嗣該恐嚇取財集團成員旋共同基於意圖為自己不
    法所有之恐嚇取財之犯意聯絡，於九十四年十二月九日上午
    十時許，撥打電話予乙○○，向乙○○恐嚇稱: 「若要取回
    遭竊之車號二○三六－ＬＹ號自小客車（係乙○○所有，於
    九十四年十二月八日上午九時十五分許，在臺南縣永康市○
    ○路二一三號前失竊）需支付十萬元」云云，致乙○○心生
    恐懼，與該恐嚇取財集團成員討價還價表示只能支付五萬元
    後，該恐嚇取財集團成員復於同年月十九日十四時十分許撥
    打電話予乙○○稱: 「五萬元成交，並將五萬元匯至甲○○
    上開中國信託商業銀行帳戶內」云云，乙○○即於同日十六
    時五十四分許，匯款五萬元至甲○○上開中國信託商業銀行
    帳戶內，嗣該恐嚇取財集團成員再撥打電話予乙○○告知無
    法提領該筆款項，故無法返還車輛等語，乙○○始知受騙。
二、認定犯罪事實所憑之證據及理由：訊據被告甲○○固不諱言
    開立前揭帳戶，並售予成年年籍不詳之「劉仁傑」等情，惟
    矢口否認前揭犯行，辯稱：劉仁傑係跟伊說要拿去逃漏稅用
    ，伊不知會被拿去恐嚇取財云云。經查：
（一）被告前揭中國信託商業銀行帳戶之存摺、提款卡等乃被告
      申請及所有一節，為被告供承在卷，並有前揭銀行帳戶辦
      理各項業務申請書及中國信託商業銀行印鑑卡各一份在卷
      可稽。
（二）前揭恐嚇取財集團成員以電話向乙○○恐嚇稱需匯款始返
      還失竊車輛致乙○○心生畏懼，將指定之款項匯入被告前
      揭中國信託商業銀行帳戶並遭提領等情，業據證人即被害
      人乙○○於警詢證述屬實，並有台南縣警察局車輛協尋電
      腦輸入單影本（九十五年他字第二二一九號影印卷第十六
      頁）、中國信託商業銀行存入憑證影本（同前他字第二二
      一九號影印卷第十五頁）及帳戶歷史交易查詢影本（同前
      他字第二二一九號影印卷第十九頁）各一紙在卷可憑。
（三）按在金融機構開立帳戶、請領存摺及提款卡使用，係針對
      個人身分之社會信用而予以資金流通，具有強烈之屬人性
      格，而金融帳戶作為個人理財之工具，一般人在正常情況
      下，均得自行以存入最低開戶金額之方式申請開立存款帳
      戶，而領取帳戶存摺及提款卡使用，且同一人得在不同之
      金融機構申請數個存款帳戶使用，並無任何特定身分之限
      制，亦無客觀之經濟價值或交換價值，依一般人之社會經
      驗，若遇陌生人捨以自己名義申請帳戶，反以高價向不特
      定人蒐集金融帳戶使用，衡情應對該帳戶是否供合法使用
      一節有所懷疑，且近年詐騙、恐嚇取財集團犯案猖獗，利
      用帳戶掩飾、隱匿詐財贓款之事，迭有所聞，並經媒體廣
      為披載，而被告於交付存摺等物時，正值青年，非無相當
      社會經驗，又被告自承知該帳戶係供作他人逃漏稅之用等
      情，足認被告就該帳戶可能供他人為不法犯罪所用一節，
      已有認識，然其仍將其所有之前揭帳戶存摺、提款卡及密
      碼出售予他人，顯有容認發生之本意，是被告前揭所辯，
      顯不可採。從而被告對於提供上開帳戶資料予年籍不詳之
      成年恐嚇取財集團成員，該恐嚇取財集團成員有可能以所
      取得之存摺、提款卡及密碼遂行財產上犯罪之目的顯有預
      見，竟仍將上開帳戶之存摺、提款卡及密碼提供予成年年
      籍不詳之恐嚇取財集團成員「劉仁傑」等，容任他人使用
      ，則其主觀上顯具有縱使成年年籍不詳之恐嚇取財集團成
      員劉仁傑於取得該帳戶之存摺、提款卡及密碼後，持以作
      為恐嚇取財供被害人匯款使用，亦不違背其本意之不確定
      故意至明。被告僅係單純提供該帳戶之存摺、提款卡及密
      碼，並未參與恐嚇被害人乙○○之恐嚇取財構成要件行為
      ，主觀上僅係基於幫助該犯罪者之意思，亦臻明確。
（四）綜上所述，本案事證明確，被告所辯顯不足採，其犯行堪
      以認定，應依法論科。
三、論罪科刑之理由
（一）刑法第三十條幫助犯之規定，於九十四年二月二日修正公
      布，於九十五年年七月一日施行，修正後刑法第三十條規
      定：「幫助他人實行犯罪行為者，為幫助犯。雖他人不知
      幫助之情者，亦同。幫助犯之處罰，得按正犯之刑減輕之
      。」，對照修正前刑法第三十條規定：「幫助他人犯罪者
      ，為從犯。雖他人不知幫助之情者，亦同。從犯之處罰，
      得按正犯之刑減輕之」，係為釐清共犯獨立性與從屬性之
      爭，而修正文字採共犯從屬說之「限制從屬形式」，然不
      論依修正前、後之刑法第三十條，對本案而言，被告均構
      成幫助犯，故並無有利或不利之情形，自不生新舊法比較
      之問題，又刑法修正後關於應適用法條欄關於罰金之提高
      ，應適用刑法施行法第一條之一第一、二項之規定，附此
      敘明 (台灣高等法院暨所屬法院九十五年度法律座談會第
      十九號提案參照)。
（二）被告行為後，刑法第三十三條第五款業於九十四年二月二
      日修正公布，並自九十五年七月一日起施行；修正後刑法
      第三十三條第五款規定「罰金：新臺幣一千元以上，以百
      元計算之。」，與修正前刑法第三十三條第五款規定「罰
      金：一元以上。」不同。比較新舊法結果，以舊法較有利
      於行為人，新法並無對被告較為有利之情形，故依刑法第
      二條第一項前段規定，本案關於法定刑罰金部分，自應適
      用行為時之法律即修正前刑法第三十三條第五款規定，決
      定其罰金部分之法定刑。
（三）被告犯罪時之刑法第四十一條第一項前段規定：「犯最重
      本刑為五年以下有期徒刑以下之刑之罪，而受六個月以下
      有期徒刑或拘役之宣告，因身體、教育、職業、家庭之關
      係或其他正當事由，執行顯有困難者，得以一元以上三元
      以下折算一日，易科罰金」，被告行為時之易科罰金折算
      標準，修正前罰金罰鍰提高標準條例第二條前段（現已刪
      除）規定，就其原定數額提高為一百倍折算一日，則本件
      被告行為時之易科罰金折算標準，如以銀元三百元折算一
      日，經折算為新臺幣後，應以新臺幣九百元折算為一日。
      惟九十五年七月一日修正公布施行之刑法第四十一條第一
      項前段則規定：「犯最重本刑為五年以下有期徒刑以下之
      刑之罪，而受六個月以下有期徒刑或拘役之宣告者，得以
      新臺幣一千元、二千元或三千元折算一日，易科罰金。」
      比較修正前後之易科罰金折算標準，以九十五年七月一日
      修正公布施行前之規定，較有利於被告，則應依刑法第二
      條第一項前段，適用修正前刑法第四十一條第一項前段規
      定，定其折算標準。
（四）查向被告收取帳戶成年年籍不詳之「劉仁傑」與恐嚇取財
      集團成員間所為，均係犯刑法第三百四十六條第一項之恐
      嚇取財罪。該成年詐欺集團成員間，有犯意聯絡與行為分
      擔，為共同正犯。被告係基於幫助恐嚇取財集團成員犯恐
      嚇取財罪而提供帳戶資料，是核被告所為，係犯刑法第三
      十條第一項前段、第三百四十六條第一項共同恐嚇取財罪
      之幫助犯。
（五）被告係屬幫助犯，其提供帳戶等資料予恐嚇取財集團成員
      ，對被害人財產損害之造成，較諸具犯罪支配力之正犯有
      明顯之差異，爰依刑法第三十條第二項之規定，減輕其刑
      。
（六）審酌被害人所受之損害非輕，被告所為助長恐嚇取財犯罪
      之猖獗，且犯罪後未與被害人和解等一切情狀，爰量處如
      主文所示之刑，並諭知易科罰金之折算標準。
據上論斷，應依刑事訴訟法第二百九十九條第一項前段，刑法第
二條第一項前段、第二十八條、三百四十六條第一項、第三十條
第一項前段、第二項、修正前刑法第四十一條第一項前段，修正
前罰金罰鍰提高標準條例第二條，刑法施行法第一條之一，判決
如主文。
中　　華　　民　　國　　96　　年　　6 　　月　　13　　日
                　臺灣臺中地方法院刑事第二庭
                      審判長  法  官　林清鈞
                              法  官  陳姵君
                              法  官  郭書豪
以上正本證明與原本無異。
如不服本判決，應於判決送達後10日內，向本院提出上訴狀，其
未敘述上訴之理由者並得於提起上訴後十日內向本院補提理由書
（均須按他造當事人之人數附繕本）。
中　　華　　民　　國　　96　　年　　6 　　月　　13　　日
　　　　　　　　　　　　　　　書記官　陳美虹
附錄論罪科刑法條
刑法第三百四十六條第一項
意圖為自己或第三人不法之所有，以恐嚇使人將本人或第三人之
物交付者，處六月以上五年以下有期徒刑，得併科一千元以下罰
金。
